臺灣高雄地方法院刑事判決　　　　　　　93年度訴字第2429號
公　訴　人　臺灣高雄地方法院檢察署檢察官
被　　　告　丁○○　男　民國6.
指定辯護人　本院公設辯護人　黃秋葉
上列被告因強盜等案件，經檢察官提起公訴（93年度偵字第107
33號、第15424號），本院判決如下：
    主  文
丁○○以強暴妨害人行使權利，累犯，處有期徒刑陸月。又意圖
為自己不法之所有，而搶奪他人之動產，累犯，處有期徒刑拾月
。又以強暴妨害人行使權利，累犯，處有期徒刑玖月。應執行有
期徒刑貳年。
    事  實
一、丁○○曾於民國91年間，因搶奪案件，經法院判處有期徒刑
    6 月確定，嗣於92年8 月19日執行完畢。詎丁○○仍不知警
    惕，與戊○○為母子關係，於93年5 月23日23時許，在高雄
    市○鎮區○○街153 巷1 號渠住處樓下，因丁○○聲稱願陪
    同戊○○至醫院看病，戊○○乃將其向友人甲○○所借用之
    車牌號碼為ZIX —420 號之機車鑰匙交予丁○○，欲請丁○○搭載其前往醫院。詎丁○○於取得機車鑰匙後，竟基於妨
    害人行使權利之強制犯意，在戊○○尚未坐上機車後座之際
    ，迅速發動機車並加速油門往前行駛，致戊○○無法乘坐機
    車。戊○○驚覺丁○○欲迅速離去之際，乃出手抓住機車後
    方把手欲阻止丁○○揚長離去，然因丁○○仍加足油門前行
    ，戊○○無法拉住機車，重心不穩因而跌倒，戊○○臀部著
    地時乃以左手順勢撐住地面以穩住重心，其左手突然向下撐
    住地面因而造成其左胸及左肩關節頓挫傷併血腫，左臂抬舉
    困難之傷害。丁○○遂以此強行騎走機車之強暴方式妨害戊○○乘坐及使用該部機車之權利。嗣丁○○見戊○○跌倒在
    地時，開口向戊○○索討戊○○原先為就醫所準備之現金，
    戊○○不肯給，丁○○竟起意搶奪，意圖為自己不法之所有
    ，趁戊○○坐於地上不及防備之際，徒手搶奪戊○○所著長
    褲右方口袋內之現金新台幣（下同）600 元，戊○○反擊無
    效，拉扯中導致戊○○之右手第3 指挫裂傷1 ×1 公分（此
    部分之傷害，業據戊○○於本院審理中撤回告訴），丁○○
    得手後隨即騎乘上揭機車離開現場。
二、丁○○於93年8 月1 日上午9 時35分許，騎乘其所有車牌號
    碼FUM —186 號之機車，沿高雄市○○○路由西往東方向行
    駛，嗣行經該路與自強路口（即高雄市立三民國小前）時，
    擦撞在其右前方，由丙○○所騎乘之車牌號碼QKM —929 號
    機車之左側把手，丙○○因此人車倒地，並受有兩膝擦挫傷
    之傷害（過失傷害部分未據檢察官提起公訴）。丁○○在過
    失責任未究明前，為使丙○○行賠償之義務，乃將機車調頭
    至丙○○跌倒處，並加以質問：妳撞到我，要你賠等語，丙○○否認有何駕駛過失，起身將已倒地然尚無法發動之機車
    扶正並回稱：是你撞到我，我為何要賠你錢等語，丁○○乃
    基於使人行無義務之事之強制犯意，在肇事責任根本未釐清
    且自身及機車無任何損傷之下，即遽要求丙○○必須賠償損
    害，並出於妨害人行使權利之強制犯意，出手強行將丙○○
    手中之機車鑰匙取走，並強拉丙○○之手，以此強暴方式命
    丙○○至路邊紅磚道上談話，丙○○見丁○○來勢洶洶，擔
    心無法取回機車鑰匙自由離去，只得依丁○○之命令隨同丁○○至路邊談話，丙○○懇求丁○○歸還機車鑰匙，然丁○○置之不理，丙○○更係精神緊張，心理已然受到強制，該
    時丁○○更聲稱欲看傷勢而命令丙○○將裙子拉高，丙○○
    突遇交通事故，遭丁○○無理地要求賠償又遭丁○○強行取
    走機車鑰匙，遂不敢反抗觸怒丁○○，只好將裙子稍微拉高
    ，丁○○仍不滿意，自行強將丙○○裙子拉高至膝蓋以上部
    位，而以上揭強暴方式，妨害丙○○騎乘機車自由離去之權
    利及妨害其有不被當眾揭露及檢視身體之權利。嗣因路人乙○○路過為丙○○打抱不平且多名路人圍觀，而巡邏員警適
    時經過該處發現異狀，遂下車處理，並盤問丁○○為何其機
    車牌照以口罩遮住等語，丁○○見員警已到場，其強制丙○○行賠償之無義務之事因而未遂，丁○○趁員警不注意之際
    ，騎乘上揭FUM —186 號機車逃離現場，惟員警立即開車在
    後追捕，嗣於同日9 時45分許，丁○○在高雄市三民區○○○路243 巷與中庸街口為警逮捕，而查知上情。
三、案經戊○○、丙○○分別訴由高雄市政府警察局前鎮分局及
    三民第一分局報告台灣高雄地方法院檢察署檢察官偵查起訴
    。
    理  由
一、訊據被告丁○○固不否認其有於上揭時地，與告訴人戊○○
    欲一同騎乘機車就醫，惟告訴人戊○○未坐上機車而跌倒，
    且其有向告訴人戊○○拿取600 元等情，另告訴人丙○○部
    分，其有騎乘機車與丙○○發生擦撞，並拿取告訴人丙○○
    之機車鑰匙，將告訴人丙○○拉至人行道上，並自行以手將
    告訴人丙○○裙子拉高等事實，惟矢口否認有何上揭強制及
    搶奪犯行，辯稱：當天是伊人不舒服，母親戊○○要陪伊一
    起去醫院，600 元是伊從戊○○口袋拿取，但這是經過其同
    意才拿的，伊騎車時並不知道戊○○還沒坐上車，戊○○跌
    倒後，伊有回頭查看，但外表並無大礙，伊就自行騎車去看
    病；另告訴人丙○○部分，伊當時是為了閃避一台計程車，
    才與丙○○發生擦撞，伊覺得有錯就返回想看她有無受傷，
    伊有幫丙○○把機車扶正，並試圖發動機車，且拉她裙子是
    為了看她有無受傷云云，惟查：
 （一）就證據能力事項之說明：
     (1)告訴人丙○○及目擊證人乙○○於警訊中之指訴及證詞
       ，均係被告以外之人於審判外之言詞陳述，渠二人已於
       本院審理時到庭證述，而其證述與警詢當時所述並無出
       入或矛盾處，既無刑事訴訟法第159 條之1 至之5 所定
       之例外情形，本院認均無證據能力。
       另證人丙○○及乙○○於偵查中之證詞，均係在檢察官
       面前所為之陳述，且均依法具結，亦無其他顯有不可信
       之情形，本院認均有證據能力，得作為證據。
     (2)按被告以外之人於檢察事務官、司法警察官或司法警察
       調查中所為之陳述，與審判中不符時，其先前之陳述具
       有較可信之特別情況，且為證明犯罪事實存否所必要者
       ，得為證據，刑事訴訟法第159條之2定有明文。本件告
       訴人戊○○於警訊中明確指訴：案發當天伊和被告要去
       醫院，該部機車是伊向友人甲○○借的，因被告說要去
       醫院看醫生，伊才將機車鑰匙交給被告，被告將機車發
       動，伊剛要坐上機車，被告就將油門加速騎走，伊有用
       雙手抓住機車後方把手，但被告仍強行騎走機車，伊就
       跌倒在地，之後被告就走到伊身邊，並用手搶走伊褲子
       右邊口袋內現金600 元，被告就騎車離開現場，被告搶
       伊錢時，伊堅持不給他，但被告仍強行要，伊因反擊，
       致伊右手中指指甲掉落，伊要提出告訴，希望法院不要
       讓他出來，以免危害社會等語明確，雖嗣後其於本院審
       理中作證時，改證稱：案發當天被告說他不舒服，伊就
       要載被告去看醫生，但被告說他要載伊，伊怕有危險，
       不讓他騎車，伊就和被告發生拉扯，因伊腳部有裝人工
       關節沒有力氣，伊因而跌倒在地，手指甲及肩膀因此受
       傷，被告有扶伊起來，另600 元是伊拿給被告等語，而
       為與其警訊中不符之證述，惟本院審酌，告訴人戊○○
       與被告為母子關係，係屬至親，如被告未為上揭強制等
       犯行，告訴人戊○○應無任意向警員提出告訴而誣陷被
       告犯罪之理，且告訴人戊○○之警訊筆錄，係於93年5
       月24日下午16時50分許製作，距被告上揭犯行相隔不到
       一日，應係告訴人戊○○自覺受委屈之下，立即向警方
       提出告訴，與常情相符，而告訴人戊○○嗣後於本院作
       證時（94年6 月22日），距被告上揭犯行已相隔1 年又1
       月餘，期間告訴人戊○○思及其與被告之母子關係，而
       欲袒護被告，變更其證詞之可能性甚高，且告訴人戊○○就其為何嗣後作證時為完全不同之說詞，亦無法為合
       理之說明，是相較之下，自以告訴人戊○○於上揭警訊
       中之指訴較為可信，且為證明被告犯行與否所必要，本
       院認告訴人戊○○於警訊中之上揭陳述，合乎例外情形
       ，具有憑信性，應例外取得證據能力，自得適格作為證
       據。
 （二）認定被告犯罪之理由：
     (1)有關對戊○○強制、搶奪之部分：
     被告有於上揭時地，對告訴人戊○○為上揭強制及搶奪
       之犯行，業據告訴人戊○○於警訊中指訴甚詳（指訴內
       容詳上所述），且告訴人戊○○跌倒在地，受有傷害，
       亦有新石津醫院診斷證明書1 紙及照片1 張在卷可憑，
       而告訴人戊○○為被告母親，如被告未為上揭犯行，告
       訴人戊○○應無任意向警員提出告訴而誣陷被告犯罪之
       理，是告訴人戊○○上揭指訴，應可採信。雖告訴人戊○○嗣於本院審理中作證時，改為上揭證詞（證詞內容
       亦詳上所述），惟其為何與其警訊中為完全不同之說詞
       ，並無法為合理之說明，且告訴人戊○○證稱其跌倒在
       地，係因與被告拉扯之後自行倒下，600 元則係伊拿給
       被告的等語，與被告所辯稱：戊○○會跌倒係因伊騎車
       時，她抓住機車後方把手而跌倒，另600 元是伊從戊○○口袋拿取的云云，均不相符，足認告訴人戊○○嗣於
       本院審理中所為上揭證詞，僅係為袒護被告之說詞，不
       足採信。
     按刑法第304 條所規定之強制罪，係指行為人以強暴、
       脅迫之手段，而使人行無義務之事或妨害人行使權利者
       而言，而所謂強暴、脅迫行為，只要其所用方法，足以
       妨害他人行使權利，或使人行無義務之事，即為已足，
       並非以被害人之自由完全受其壓制為必要。本件被告與
       告訴人戊○○欲一同前往醫院，告訴人戊○○並將所借
       用之機車鑰匙交予被告，由被告負責駕駛機車，則告訴
       人戊○○仍有使用及騎乘該部機車之權利，被告卻趁告
       訴人尚未坐上機車後座之際，即強行加速往前駛離之強
       暴方式，致告訴人戊○○跌倒在地，而無法坐上機車，
       自已妨害告訴人戊○○對該部機車乘坐使用之權利，而
       成立強制罪名。又所謂之搶奪罪係以趁人不備而取走他
       人財物，被告徒手強取戊○○口袋之現金，戊○○為防
       護金錢遭他人搶走，因而出手反抗拉扯，其右手第三指
       手指頭部分因而受有挫裂傷之傷害，除據戊○○指證明
       確外，其所稱手指頭受傷之情節，核與卷附之診斷證明
       書所載傷情相符，堪認戊○○所證屬實，被告此部份之
       搶奪犯行，亦甚明確。
     綜上所述，被告前揭所辯，僅係為事後卸責之詞，不足
       為採，其有上揭強制及搶奪之犯行，均應堪認定。
     (2)有關對丙○○強制之部分：
       被告有於上揭時地，對告訴人丙○○為強制犯行，業據
       告訴人丙○○於偵查及本院審理中均指訴：當天我騎機
       車在建國路與自強路口附近時，突然有1 部機車從後方
       過來撞到我機車左手把，我就往右邊摔倒，被告騎回來
       後對我很兇，還叫我賠錢，我就說是你撞到我，害我跌
       倒受傷，我把機車扶正後，想發動機車但發不動，被告
       說要幫我發動，我說不用，被告就突然從我手中拿走我
       機車鑰匙，且發動機車，但仍然無法發動，被告就要打
       開機車置物箱，我就按住機車坐墊，不讓他打開，之後
       被告就很兇的把我拉到人行道上，我說手腳都受傷了，
       被告就說要看我的傷口，且要我把裙子拉高給他看，我
       很害怕只好把裙子拉高讓他看我的膝蓋受傷，被告還大
       喊：「我叫妳翻開裙子，妳為何不翻」，但我不要，被
       告就自己來翻我的裙子，之後有人幫我報案，警方到場
       後，被告趁警員不注意的時候騎機車離開等語屬實，且
       經目擊證人乙○○於偵查及本院審理中均證稱：伊當天
       經過該處，看到被告撞到丙○○，丙○○起來後，被告
       拉丙○○的手到人行道上，被告並問她要賠他多少錢，
       丙○○說是你撞我為什麼要我賠你，丙○○看起來很害
       怕，被告也一直拉丙○○的裙子；伊看到被告有要開丙○○機車置物箱，但丙○○不讓他打開，所以置物箱並
       沒有打開等語大致相符，且被告亦不否認其騎機車不慎
       撞擊告訴人丙○○後，與告訴人丙○○發生爭執，且將
       告訴人丙○○所著裙子拉高之舉動，是告訴人丙○○之
       指訴及證人乙○○上揭證述，均應可採信。而被告雖就
       其所為舉動為上揭辯解，惟被告既自承其不慎撞擊告訴
       人機車，致告訴人丙○○倒地受傷，被告自應報警處理
       或打電話叫救護車將告訴人丙○○送醫，被告不為，卻
       以惡劣態度，在未經告訴人丙○○同意下，任意拿取告
       訴人丙○○機車鑰匙，且強行將告訴人丙○○拉至人行
       道上，要求告訴人丙○○拉高裙擺，被告亦自行拉高告
       訴人丙○○裙子，其所為自已構成以強暴手段，而妨害
       告訴人對機車之使用權利及丙○○有人身身體不被非法
       而當眾檢視之權利，且被告於交通事故發生後，不分青
       紅皂白，在自身並無受傷、機車亦無受損之情形，立即
       要求丙○○賠償，顯係欲使丙○○行無賠償義務之事，
       被告雖辯稱沒有要求丙○○賠償，係出於好心想幫其發
       動機車並檢視傷口後帶丙○○就醫云云。然查被告於丙○○要求返還機車鑰匙及不願意被檢視身體之際，仍不
       顧其感受及要求，謂有幫助發車及帶同就醫之好心，孰
       人能信，而其為強行取走機車鑰匙及強拉告訴人等等之
       舉動，在在均造成丙○○受到強制，是被告上揭所辯，
       亦為事後卸責之詞，不足為採，其有上揭強制之犯行，
       應堪認定。
二、論罪科刑部分：
(1)、核被告所為，就告訴人戊○○部分，係犯刑法第304 條之妨
    害他人行使權利之強制罪，及同法第325 條第1 項之搶奪罪
    。又按刑法第304 條之罪，原以強暴、脅迫為構成要件，其
    因而致普通傷害，乃強暴、脅迫當然之結果，除另有傷害故
    意外，仍祇成立該項之罪，無同法第277 條第1 項之適用，
    有最高法院30年台上字第3701號判例可資參照，是戊○○因
    倒坐於地而致其左胸及左肩關節頓挫傷併血腫，左臂抬舉困
    難之傷害應係強暴行為之當然結果，而丁○○當時騎乘機車
    係欲快速離去而已，應無另生對戊○○傷害之犯意，故此部
    份僅成立妨害人行使權利之強制罪而已。公訴人認被告尚涉
    犯刑法第277 條第1 項、第280 條之傷害直系血親親屬罪，
    ，應予分論併罰，容有誤會，應予說明。檢察官又認被告有
    於犯罪事實一所載時間、地點，徒手毆打告訴人戊○○，致
    告訴人戊○○右第三指挫裂傷（1X1 公分）等傷害，有犯刑
    法第277 條第1 項之傷害罪嫌，惟按告訴乃論之罪，告訴人
    於第一審辯論終結前，得撤回其告訴，刑事訴訟法第238 條
    第1 項定有明文，且依刑法第287 條前段之規定，傷害罪須
    告訴乃論。而告訴人戊○○已於本院審理中撤回對被告傷害
    部分之告訴，惟依公訴意旨，認此部分犯行，與檢察官上揭
    起訴部分，有牽連犯之裁判上一罪關係，本院爰均不另為不
    受理之諭知。檢察官認被告對告訴人戊○○犯行部分，認係
    犯搶奪及強盜罪嫌云云。然按：
  、就檢察官起訴之搶奪機車而言，按搶奪罪必須主觀上有為
    自己不法所有之意圖為要件，經查，上揭ZI X—420 號機車
    係告訴人戊○○向友人甲○○所借用，戊○○因為需要就醫
    因而將機車鑰匙交給被告，已如前述，是被告可以騎乘該車
    當初顯有得到戊○○之允許，況該車係甲○○借與戊○○，
    戊○○顯係有管領力之人，被告由有管領權利者手中取得鑰
    匙，其主觀上應認為自己已得授權使用，應無不法所有之意
    思，況被告騎走該車，戊○○深知，而甲○○當亦無不知之
    理，其豈有搶奪機車、將機車佔為己用而不畏懼甲○○報警
    之理（此與戊○○之情形不同，蓋戊○○有可能護子心切而
    不願意報警追究丁○○搶奪財物，而自願受損若干金錢之可
    能，但甲○○則不同），且被告與告訴人戊○○為母子關係
    ，被告如需使用該部機車，自可向告訴人戊○○借用即可，
    何需以搶奪之手段取得機車？是檢察官此部份之起訴法條尚
    有未洽，此部份被告所犯應僅係強制罪而已，因其基本社會
    犯罪事實尚屬同一，本院爰依法變更起訴法條。
  、就檢察官起訴強盜戊○○600 元之部分，按強盜罪必須行
    為人直接或間接對於被害人為強暴等手段，而完全壓制被害
    人之抗拒，或使其處於不能抗拒之狀態為成立要件。本件被
    告係在告訴人戊○○跌倒在地時，徒手拿取告訴人戊○○長
    褲右方口袋內之現金600 元得手，此業據告訴人戊○○於警
    訊中指訴明確，戊○○於警詢時更證稱他堅持要拿、我因反
    擊，導致我右手中指的指甲掉落等語，堪認戊○○並無陷於
    不能抗拒的情狀，是被告應係趁告訴人戊○○不及防備之際
    ，徒手搶奪現金得手，且當時被告並未手持兇器，而客觀上
    亦無其他證據證明告訴人戊○○已處於完全不能抗拒之狀態
    ，被告自無成立強盜罪之餘地，是被告此部分應成立搶奪罪
    ，檢察官之起訴法條亦有未洽，本院於不妨礙基本社會犯罪
    事實同一性之範圍，亦加以變更起訴法條。
(2)、被告所為就丙○○之部分，則係犯刑法第304 條之妨害他人
    行使權利既遂及使人行無義務之事未遂罪。所犯上開妨害他
    人行使權利既遂及使人行無義務之事未遂罪係一行為觸犯數
    罪名，為想像競合犯，依刑法第55條之規定，應從一重之妨
    害人行使權利既遂處斷。公訴人認被告涉犯刑法第277 條第
     1項傷害、第325 條第1 、2 項之搶奪未遂及既遂、第328
    條第4 項之強盜未遂罪云云。然查，就被告於犯罪事實二所
    載時間、地點，騎乘機車自後方加速衝撞告訴人丙○○所騎
    乘機車，以強暴手法讓丙○○倒地，致丙○○受有兩膝擦、
    挫傷之傷害一事，經查，被告已自承其確有騎乘機車，因為
    不慎擦撞告訴人機車，致告訴人人車倒地之事實，依該情狀
    ，應係2 車不慎擦撞，何人未保持2 車安全間隔距離致肇事
    之情形，且本案案發地點在高雄市○○路與自強路口，為雙
    方所是認，依本院職權所知，該路口前即為高雄市立三民國
    小，而三民國小之右側，除了幾間矮屋之外，就緊鄰三民派
    出所，如被告係蓄意製造假車禍，則其竟在白天人潮甚多又
    選擇距離派出所甚近之地點而為之，竟不畏懼遭警發現，豈
    有如此愚笨之理，況本案車禍之發生，據告訴人所述，係被
    告與告訴人發生擦撞而來，則被告亦非故意以車故意靠近或
    擠壓告訴人致其倒地，2 車擦撞，哪一車會倒地亦未可知，
    在不確定因素之下，被告豈有以此方式故意肇事之理。檢察
    官雖認被告係以假車禍方式犯罪，惟依告訴人丙○○之指訴
    及被告之供述，雙方機車之撞擊點，係告訴人機車之左側把
    手及被告機車之右側把手，而被告係右側把手發生碰撞，自
    己有可能因反作用力，使機車失去平衡而倒地，是被告果如
    真係以假車禍犯罪，其只要以自己機車車頭直接撞擊告訴人
    機車後方即可，何需以機車手把撞擊告訴人機車，而冒自己
    亦摔車之危險。另被告機車牌照有以口罩遮住一節，雖據被
    告供承屬實，及卷附照片為憑，惟被告供稱係伊友人「豆豆
    」及「小龍」所為，且機車以口罩遮住，固可使人懷疑其心
    懷不軌，惟係為犯罪躲避警方查緝或係為違規行駛避免為警
    方攔檢，均有可能，自不能僅因車牌以口罩遮住，即推論被
    告係以傷害之故意追撞告訴人。本院認本案之發生應係雙方
    不慎擦撞所致，被告如有過失，所犯應係過失傷害罪嫌，並
    無其他證據足以證明被告有檢察官所指傷害之犯行，惟依公
    訴意旨，認此部分犯行，與檢察官上揭起訴強制部分犯行，
    有牽連犯之裁判上一罪關係，本院爰不另為無罪之諭知。至
    於被告所涉犯過失傷害部分，與檢察官所起訴之傷害罪，基
    本犯罪事實並不相同，本院無從逕予變更起訴法條而予審理
    ，應另由檢察官依法處理，併此敘明。公訴人又認被告於犯
    罪事實二所載時間、地點，搶奪告訴人丙○○手中之機車鑰
    匙得手，並欲搶奪機車及機車內財物（檢察官就機車內財物
    部分，嗣後又稱被告應為強盜未遂，是此部分應係被告為強
    盜犯行之對象），因該部機車無法發動而未遂後，又強拉告
    訴人丙○○至人行道上，並拉高告訴人丙○○裙子，致告訴
    人丙○○心生恐懼而不能抗拒後，被告再以鑰匙打開機車置
    物箱，惟告訴人丙○○因機車置物箱內有皮包，隨即上前阻
    擋，始強盜未遂，因認被告另涉犯有刑法第325 條第1 、2
    項之搶奪既遂及未遂罪嫌，及同法第328 條第1 項之強盜罪
    嫌。按犯罪事實應依證據認定之，無證據不得認定犯罪事實
    ，刑事訴訟法第154 條第2 項定有明文。被告於本院審理中
    已否認有為檢察官所指上揭搶奪及強盜犯行，而依告訴人丙○○所指訴上揭案發情形可知，被告係稱要幫告訴人丙○○
    發動機車後，始強行拿取告訴人手中機車鑰匙，並自行發動
    告訴人之機車，且案發當時被告自己已騎乘1 部機車，其並
    無再搶奪告訴人丙○○機車之必要，又當時並無其他共犯在
    場，被告縱使要搶奪機車，其又要如何同時將自己及告訴人
    之機車駛離現場？是被告辯稱其並非要搶機車等語，應可採
    信，自難認被告有搶奪機車鑰匙或機車之意圖。次查，強盜
    罪必須行為人直接或間接對於被害人為強暴等手段，而完全
    壓制被害人之抗拒，或使其處於不能抗拒之狀態為成立要件
    ，已如前述，告訴人丙○○在突遭被告機車撞擊受傷，且經
    被告以惡劣態度要求索賠，以其一中年婦女，面對此狀況，
    其會精神緊張且心生畏懼，固可想見，惟當時被告並未手持
    兇器，亦未以其他有形動作足以強行壓制告訴人使其完全不
    能抗拒，告訴人又稱被告有要打開機車坐墊之動作但伊隨即
    手按機車坐墊，使被告無法打開機車置物箱，足認被告當時
    尚有自主意識，而並非完全不能抗拒，自與強盜罪要件不符
    ，被告自無成立強盜罪之餘地。此外，復查無其他證據足以
    證明被告有檢察官所指上揭搶奪或強盜告訴人丙○○之犯行
    ，惟依公訴意旨，認此部分犯行，與檢察官上揭起訴強制部
    分犯行，有牽連犯之裁判上一罪關係，本院爰均不另為無罪
    之諭知。
(3)、被告所犯上揭3 罪，犯意各別，行為亦殊，應予分論併罰。
    查被告曾於91年間，因搶奪案件，經法院判處有期徒刑6 月
    確定，嗣於92年8 月19日執行完畢之事實，有台灣高等法院
    被告全國前案紀錄表1 份在卷可查，其受有期徒刑之執行完
    畢，5 年以內再犯本件有期徒刑以上之罪，為累犯，被告所
    犯上揭3罪 ，均應依法加重其刑。爰審酌被告身為人子，卻
    不思對母親盡孝，任意以暴力手段，對告訴人戊○○為強制
    及搶奪犯行，惡行非輕，又對告訴人丙○○一老弱婦人橫加
    暴行而為上揭強制犯行，致告訴人丙○○身心受創，影響社
    會治安，犯後又飾詞卸責，顯見其毫無悔意，量刑自不宜從
    寬及其犯罪手段、檢察官對刑度之意見與其他一切情狀，分
    別量處如主文所示之刑，並定其應執行刑，以資懲儆。至於
    扣案FUM —186 號機車1 部，雖係被告所有，有車籍資料在
    卷可考，惟被告對告訴人丙○○為上揭強制犯行，均係徒手
    及以身體舉動為之，並非以該部機車作為犯罪工具，本院爰
    不予宣告沒收，併此敘明。
據上論斷，應依刑事訴訟法第299條第1項前段、第300條，刑法
第304 條、第325 條第1 項、第47條、第55條、第51條第5 款，
罰金罰鍰提高標準條例第1 條前段，判決如主文。
中　　華　　民　　國　　94　　年　　7 　　月　　6 　　日
                    刑事第4庭  審判長法　官  簡志瑩
                                     法  官  楊佩蓉
                                     法  官  呂憲雄
以上正本證明與原本無異。
如不服本判決，應於收受送達後10日內向本院提出上訴書狀。
中　　華　　民　　國　　94　　年　　7 　　月　　6 　　日
　　　　　　　　　　　　　　　　     書記官  吳良美
附錄本判決論罪科刑法條
中華民國刑法第304條
(強制罪)
以強暴、脅迫使人行無義務之事或妨害人行使權利者，處3 年以
下有期徒刑、拘役或300 元以下罰金。
前項之未遂犯罰之。
中華民國刑法第325條第1項
(普通搶奪罪)
意圖為自己或第三人不法之所有，而搶奪他人之動產者，處6 月
以上5 年以下有期徒刑。
